【裁判字號】    97,台抗,38
【裁判日期】    970124
【裁判案由】    離婚
【裁判全文】
最高法院民事裁定                九十七年度台抗字第三八號
抗  告  人  乙○○
訴訟代理人  鄒永禎律師
上列抗告人因與相對人甲○○間請求離婚事件，對於中華民國九
十六年十一月十二日台灣高等法院裁定（九十六年度家上字第二
一九號），提起抗告，本院裁定如下：
    主  文
原裁定廢棄。
    理  由
按當事人就已繫屬於外國法院之事件更行起訴，如有相當理由足
認該事件之外國法院判決在中華民國有承認其效力之可能，並於
被告在外國應訴無重大不便者，法院得在外國法院判決確定前，
以裁定停止訴訟程序，民事訴訟法第一百八十二條之二第一項前
段固定有明文。此乃為求訴訟經濟，防止判決牴觸，並維護當事
人之公平，避免同時奔波兩地應訴，規定同一事件已繫屬於外國
法院，於我國法院重行起訴，法院得以裁定停止訴訟程序。至於
是否裁定停止，法院應依其情事決之，非必為停止訴訟之裁定。
而所謂同一事件，必同一當事人就同一法律關係（訴訟標的）而
為同一之請求，若此三者有一不同，即不得謂為同一事件。查抗
告人對相對人甲○○提起本件離婚訴訟，係以相對人通姦及因相
對人一方難以維持婚姻之重大事由為其訴訟標的；而相對人向英
國Bristol County Court法院聲請離婚，其主張之事由為何，與
抗告人主張之本件訴訟標的是否同一？未見原法院調查審認，已
屬可議。其次，抗告人於原法院即指出，相對人提出之英國Bris
tol County Court法院於二００七年九月五日命令第三項載明第
一次決定方向之召開日期或丈夫申請撤銷妻子離婚之聲請決定於
我國上訴審裁判確定後再定日期（見家上字卷第三十九頁、第五
十四頁、第五十七頁），似因尊重我國司法裁判，而未進行該國
之程序，在如此情況下可否認為本件訴訟程序仍有停止之必要，
亦不無研求之餘地。原法院未察，徒以兩造居住地在英國，抗告
人已委任當地律師經相對人聲請離婚事件應訴，無應訴不便情形
，復無資料可懷疑其訴訟進行有違背我國之公共秩序或善良風俗
，或該英國法院判決尚無民事訴訟法第四百零二條第一項所定各
款情事，在我國有承認其效力之可能為由，即謂有停止訴訟程序
之必要，未免疏率。抗告論旨，指摘原裁定為不當，自難謂無理
由。
據上論結，本件抗告為有理由。依民事訴訟法第四百九十二條，
裁定如主文。
中    華    民    國  九十七  年    一    月  二十四  日
                      最高法院民事第四庭
                          審判長法官  許  朝  雄
                                法官  陳  淑  敏
                                法官  鄭  玉  山
                                法官  吳  麗  女
                                法官  劉  福  聲
      本件正本證明與原本無異
                                      書  記  官
中    華    民    國  九十七  年    二    月   十三   日
                                                      ｖ


司法院資訊處製作；財團法人民間司法改革基金會備份。
